【裁判字號】    98,消債更,448
【裁判日期】    980626
【裁判案由】    聲請更生程序
【裁判全文】
臺灣高雄地方法院民事裁定           98年度消債更字第448號
    聲  請  人  甲○○
                            樓.
                            樓.
上列當事人因消費者債務清理條例事件聲請更生，本院裁定如下
：
    主  文
聲請駁回。
聲請費用由聲請人負擔。
    理  由
一、聲請意旨略以：聲請人積欠如附表所示之債務，於消費者債
    務清理條例施行後，向最大債權金融機構板信商業銀行請求
    協商，然協商不成立；聲請人任職中國人造纖維公司每月薪
    資約新臺幣（下同）27,000元，每月收入扣除必要生活費及
    母親扶養共13,710元後，又遭扣薪1/3，實有不能清償債務
    或不能清償之虞，聲請人所負無擔保或無優先權之債務總額
    並未逾1, 200萬元，復未經法院裁定開始清算程序或宣告破
    產，爰依法聲請更生等語。
二、按債務人不能清償債務或有不能清償之虞，且無擔保或無優
    先權之債務總額未逾新臺幣1,200 萬元者，於法院裁定開始
    清算程序或宣告破產前，得向法院聲請更生，消費者債務清
    理條例第3 條、第42條第1 項分別定有明文。又聲請更生或
    清算不合程式或不備其他要件者，法院應以裁定駁回之，但
    其情形可以補正者，法院應定期間先命補正，復為同條例第
    8 條所明定。
三、經查：
  (一)聲請人主張其有如附表所示之債務，依消費者債務清理條例
    規定，向最大債權金融機構板信商業銀行申請協商經以聲請
    人不願負擔銀行所提每月6,357 元還款方案為由致協商不成
    立等情，業據聲請人提出債權人清冊、財團法人金融聯合徵
    信中心、當事人查詢個人資料（信用報告）回覆書、財產歸
    屬資料清單、前置協商退件通知書等件為證，經核並無不符
    ，堪信為真實。
  (二)查聲請人雖主張每月薪資收入約27,000元，惟聲請人前曾聲
    請更生經本院97年消債更字第773 號裁定駁回，理由中述明
    聲請人任職中國人造纖維公司，94至96年之年所得分別為
    417, 396元、414,894 元、434,841 元，並計算聲請人94、
    95、96年度之平均收入分為34,783元、34,574元、36,236元
    ，均有上開裁定可參，且相關資料係聲請人提出，應無不實
    ；另聲請人於本院提出其在同一公司97年3 月薪資27,638元
    、97 年4月分別為27,638元、8,000 元、97年5 月為27,538
    元、97年6 月分別為27,518元、16,408元、97年7 月為
    27,981 元 、97年8 月分別為27,941元、6,000 元、97年9
    月分別為31,390元、12,755元、97年10月及11月各為27,847
    元、25,847元、97年12月為26,587元 (法院扣薪應予還原計
    算)、8,000元 (卷第100-114 頁)， 以上平均計算聲請人97
    年每月平均所得約為31,827元 (且未包括年終金等在內)
    ，自應以此計算聲請人所得，是以96年、97年度平均計算結
    果，聲請人每月所得應以34,032元計算較為公允。
  (三)聲請人雖主張其每月支出包括扶養母親2,000 元、房租5,
    000 元在內共必要支出為13,710元，聲請人並未提出全部基
    本生活開銷憑證，而聲請人既已欠債難還，有關個人日常生
    活所需費用，自應樽節開支，不得超越一般通常之人應有之
    享受，否則顯有失公允，本院認以內政部公告之98年度台灣
    省每人每月最低生活標準為9,829 元範圍內始屬必要支出，
    超過部分不能認為屬必要支出，始屬公允；是聲請人個人每
    月支出之基本生活費用即應以上開之9,829 元計算較為合理
    。而聲請人主張扶養其母每月支付2,000 元尚屬合理、惟房
    租部分聲請人自88年6 月17日即設籍其自陳之租屋處所 (卷
    第43頁)， 且為聲請兄長之房地 (卷第73頁)， 是否可能自
    96年間起始支付每月高達5,000 元以支付房租，不無疑義，
    況上開最低生活費已將房租等項目列入計算，是聲請人主張
    此部分支出應予剔除；故聲請人每月必要支出應以11,829元
    計算為合理。至聲請人遭扣薪係因其未依約履行債務所致，
    且其總債務亦因而減少，扣薪部分不能認係生活必要支出。
  (四)聲請人其每月所得為34,032元，於扣除必要支出11,829元後
    ，每月尚有22,203元可供清償債務，以聲請人積欠如附表所
    示之總債務金額2,144,051 元，不計利息需約97個月可清償
    完畢，而聲請人現年約47歲，縱計加利息，亦非不能清償債
    務甚明；況聲請人於前次聲請更生陳報之銀行債務總額為
    867,048 元有前案之民事裁定可參，而本件則增加民間債務
    900,000 元，又僅提出本票裁定而未提出取得貸款或分期清
    償等證明，是否真實亦不無疑義，如將民間債務扣除後，債
    務總額為1,244,051 元，需約56個月即可清償完畢，並非不
    能清償債務甚明。況聲請人聲請前置協商時，最大債權銀行
    提出之每月清償方案為6,357 元，聲請人仍不願接受，有前
    置協商不成立通知書可參，上開方案並非聲請人所不能負擔
    甚明，是聲請人顯欠缺聲請更生清理債務之誠意亦可認定。
四、綜上所述，本件聲請人依現有收入，扣除生活支出後，並無
    無法清償債務之情，聲請人主張有無法清償之虞而聲請更生
    ，自屬無據，應屬聲請更生之要件不備且欠缺保護必要性，
    又無從補正，依首揭條文之意旨，自應駁回其更生之聲請。
五、依消費者債務清理條例第11條第1 項、第15條，民事訴訟法
    第95條、第78條，裁定如主文。
中    華    民    國    98    年    6     月    26    日
                  民事第四庭    法  官  林玉心
上為正本係照原本作成。
如對本裁定抗告，須於裁定送達後10日內向本院提出抗告狀。
中    華    民    國    98    年    6     月    26    日
                                書記官  林國龍
附表：
┌──┬────────────┬────────┬────────────┐
│編號│債權人                  │金額（新臺幣）  │  種        類          │
├──┼────────────┼────────┼────────────┤
│一  │板信銀行                │ 448,000元      │信貸                    │
├──┼────────────┼────────┼────────────┤
│二  │萬泰銀行                │ 207,000元      │信貸                    │
├──┼────────────┼────────┼────────────┤
│三  │台新銀行                │  76,000元      │信貸                    │
│    │                        │  49,000元      │現金卡                  │
│    │                        │  67,757元      │信用卡                  │
├──┼────────────┼────────┼────────────┤
│四  │匯豐銀行                │ 175,285元      │信用卡                  │
├──┼────────────┼────────┼────────────┤
│五  │慶豐銀行                │  43,409元      │信用卡                  │
├──┼────────────┼────────┼────────────┤
│六  │友邦信用卡公司          │  77,600元      │信用卡                  │
├──┼────────────┼────────┼────────────┤
│七  │台彎土地銀行            │ 100,000元      │勞工紓困貸款            │
├──┼────────────┼────────┼────────────┤
│八  │陳阿鸞                  │ 900,000元      │民間貸款                │
├──┴────────────┴────────┴────────────┤
│ 合計                          2,144,051 元                               │
│                                                                          │
└─────────────────────────────────────┘


司法院資訊處製作；財團法人民間司法改革基金會備份。
